臺灣高等法院臺中分院刑事判決
111年度上訴字第987號

上  訴  人  臺灣彰化地方檢察署檢察官   
被      告  陳博義



            王俊吉



上列上訴人因被告等傷害案件，不服臺灣彰化地方法院110年度
簡上字第116號中華民國111年1月25日第一審判決（起訴案號：
臺灣彰化地方檢察署110年度調偵字第288號），提起上訴，本院
判決如下：
    主  文
上訴駁回。
    理  由
一、本案經本院審理結果，認第一審判決諭知被告陳博義、王俊
    吉無罪，認事用法均無違誤，應予維持，並引用第一審判決
    書記載之證據及理由（如附件）。
二、檢察官上訴意旨略以：
　㈠證人即告訴人陳文旭（下稱告訴人）於警詢、偵訊及審理時
    均證稱：案發時被告陳博義（以下僅稱姓名）有徒手打伊胸
    口1下，被告王俊吉（以下僅稱姓名）亦有毆打伊等語，就
    被告2人於案發時間、地點傷害告訴人之基本事實，均為一
    致之供述，並無實質之變異。且陳博義於偵訊時證稱：案發
    時王俊吉有毆打告訴人等語，亦與告訴人於二林基督教醫院
    （下稱二基醫院）之病歷資料、診斷證明書所載告訴人受有
    左側前胸壁挫傷及頭部外傷等傷害相符。參之告訴人與陳博
    義、王俊吉間均無仇怨糾紛，並無故意誣陷被告2人之動機
    。是依最高法院102年度台上字第340號判決意旨，告訴人證
    述之內容應無原審所指之瑕疵，堪認被告2人確實有為本案
    犯行。
　㈡原審雖以：告訴人就其就診之原因，前後陳述不一，且依告
    訴人就診隔日在鹿港派出所所拍攝之傷勢照片，實無法從外
    觀看出有何受傷情況等語，而認本件難以二基醫院診斷證明
    書，即認告訴人遭被告2人傷害後，受有如起訴書所載之傷
    害。然依卷附病歷資料、診斷證明書所載，告訴人所受之傷
    害，並非頭破血流之重傷害，告訴人本非必須立即驗傷提告，
    告訴人於案發後10日始決定驗傷提告，尚與常情無違。又被
    告2人於簡易庭審理時均自白犯罪，果被告2人並未傷害告訴
    人，又豈會如此，且其自白亦與告訴人之指訴及卷附病歷資
    料、診斷證明書所載內容相符，自堪採信，原審認定事實，
    尚有違誤（見本院卷第9至10、60頁）。
三、按犯罪事實應依證據認定之，無證據不得認定犯罪事實，又
    不能證明被告犯罪者，應諭知無罪之判決，刑事訴訟法第15
    4條第2項及第301條第1項分別定有明文。其次，刑事訴訟法
    上所謂認定犯罪事實之證據，係指足以認定被告確有犯罪行
    為之積極證據而言；如未能發現相當證據或證據不足以證明
    ，自不能以推測或擬制之方法，以為裁判基礎（最高法院29
    年上字第3105號、40年台上字第86號判決意旨參照）。再者
    ，檢察官就被告犯罪事實，應負舉證責任，並指出證明之方
    法，刑事訴訟法第161條第1項定有明文，因此，檢察官對於
    起訴之犯罪事實，應負提出證據及說服之實質舉證責任。倘
    其所提出之證據，不足為被告有罪之積極證明，或其指出證
    明之方法，無從說服法院以形成被告有罪之心證，基於無罪
    推定之原則，自難認定被告有此犯罪。經查：
　㈠告訴人於警詢、偵訊及審理時固均指證陳博義、王俊吉於案
    發時間、地點有毆打伊之事實，然細繹告訴人就其所稱被告
    2人毆打伊當時之狀況，告訴人於警詢時證稱：王俊吉叫我
    不要跟陳博義吵架，稱中午的事情已經講和，講完後陳博義
    就衝過來打我胸口，王俊吉、現場主管即證人黃冠倫（另案
    經不起訴處分確定，以下僅稱姓名）跟其他3、4名男子就抱
    住我，王俊吉還打我左臉下方骨頭處等語（見警卷第10頁）
    ；於偵訊時證稱：當天是黃冠倫抓住我，被告2人接著打我
    ，陳博義是第一個打我的，先衝過來用拳頭打我胸口1拳，
    接著王俊吉跟黃冠倫抓住我打我，王俊吉當時毆打我左肩、
    腋下、頭部，當天晚上7點多，我去參加現場摸彩在領獎，
    王俊吉叫我不要理陳博義，接著陳博義就衝過來打我等語（
    見偵19號卷第28頁）；於原審審理時證稱：剛開始王俊吉跟
    我說陳博義喝醉酒，叫我不要理陳博義，陳博義衝進來就徒
    手打我胸部，打了1下，之後全部4、5個人把我壓制在地上
    ，王俊吉站在我身後，從旁邊打我左邊腋下，打了1下，黃
    冠倫把我的頭壓下去不讓我看有幾個人，王俊吉是跟黃冠倫
    和其他客人為了要阻攔我跟陳博義打架才抓住我，但我認為
    王俊吉是跟陳博義串通，陳博義動手打我胸部的時候，我正
    要還手、要追陳博義的時候就被壓制住，王俊吉在此時過來
    抓住、勒住我脖子，然後黃冠倫就把我的頭壓下去等語（見
    原審卷第89至95頁）。經相互勾稽可知，告訴人就「陳博義
    毆打告訴人胸部前，黃冠倫及其他人是否已抓住伊」、「王
    俊吉究竟打伊身體何處、打幾下」、「王俊吉毆打伊前，黃
    冠倫及其他人有無先抓住伊」等重要事實，於警詢、偵訊及
    原審審理時所述並非一致；且當時在場之黃冠倫亦未明確證
    述被告2人有以何種方式毆打告訴人之事實（見警卷第13至1
    5頁，偵卷第29至30頁），復核以告訴人所指證之情節，又
    與卷附二基醫院診斷證明書所載「左側前胸壁挫傷及頭部外
    傷」之傷勢不完全吻合（見警卷第20頁），實難認告訴人之
    指證一致，且所證與卷內事證不符。參以，本件告訴人於原
    審審理時稱：陳博義是從正面毆打我的胸口等語，又稱：被
    打後才發現陳博義衝向我等語（均見原審卷第94頁），其前
    後所述實不符論理法則。且告訴人於警詢、偵訊及原審審理
    時既自承：陳博義毆打我前王俊吉有要我不要理陳博義等語
    ，已如前述；告訴人復未指證其與王俊吉於案發前有何恩怨
    之情，則告訴人指證王俊吉突然與陳博義共同毆打伊乙節，
    即不符常情。綜上，本件告訴人上開不一致、與卷證不相符
    合且不符常情之指證，尚難作為認定不利被告事實之證據。
　㈡按被告或共犯之自白，不得作為有罪判決之唯一證據，仍應
    調查其他必要之證據，以察其是否與事實相符，刑事訴訟法
    第156條第2項定有明文。本件陳博義、王俊吉固曾於原審簡
    易案件中為「認罪」之表示，惟其等於警詢、偵訊時均分別
    否認有毆打告訴人胸部或頭部，致告訴人受有如前揭診斷證
    明書之情事（見警卷第3、6至7頁，偵19號卷第30、31頁）
    。且其等上開所為「認罪」之表示，並未就如何毆打告訴人
    之具體內容予以說明（見簡字卷第46頁，簡上字卷第63頁）
    ，亦無從與其等於警詢、偵訊否認犯罪之內容予以釐清，此
    參之陳博義於本院審理時供稱：法官當時問我有沒有打架，
    我說手有碰到，這樣算不算打架，法官說算，所以我就是這
    樣，算就算了等語（見本院卷第60至61頁）；王俊吉供稱：
    我有跟法官講我是拉他，不知道有沒有弄到，但陳博義說我
    有，我說有我也不知道，有就有，我是不知道有沒有，但他
    說有，我就說有就有等語（見本院卷第60頁），亦可明瞭。
    是被告2人之上開自白是否與事實相符，實有可疑。參以本
    件告訴人所提供、案發後10日始作成之二基醫院診斷證明書
    ，與告訴人於警詢、偵訊及原審審理時所證述之內容並不相
    符，已如前述。且本件其他證據之證明力尚有可疑，亦如原
    判決理由（見原判決書第3至6頁）及前㈠所述。是自難僅憑
    其等於原審簡易案件中曾表示認罪乙情，即認被告2人確有
    公訴意旨所示之犯行甚明。
四、綜上所述，本件檢察官起訴所提出之證據，不足為被告2人
    有罪之積極證明，尚無從說服本院形成被告2人有罪之心證
    ，基於無罪推定之原則，自應為被告2人無罪判決之諭知。
    原審以被告2人犯罪不能證明，為被告2人無罪之諭知，已詳
    述其理由，其認事用法與經驗法則及論理法則尚無不符，並
    據本院補充說明如前。檢察官上訴意旨仍就原審依職權所為
    之證據價值取捨以及心證裁量，再事爭執，其上訴為無理由
    ，應予駁回。　　
據上論結，應依刑事訴訟法第373條、第368條，判決如主文。　
本案經檢察官陳鼎文提起公訴，檢察官吳皓偉提起上訴，檢察官
陳立偉到庭執行職務。　　
中　　華　　民　　國　　111 　年　　6 　　月　　1 　　日
              刑事第四庭  審判長法　官  蔡名曜
                                法　官  林宜民
                                法　官  邱鼎文
以上正本證明與原本無異。
被告陳博義、王俊吉均不得上訴，檢察官得依刑事妥速審判法第
9條提起上訴。
如不服本判決，且有刑事妥速審判法第9條之上訴理由時，應於
收受送達後20日內向本院提出上訴書狀，其未敘述上訴理由者，
並得於提起上訴後20日內向本院補提理由書（均須按他造當事人
之人數附繕本）「切勿逕送上級法院」。因疫情而遲誤不變期間
，得向法院聲請回復原狀。

                                書記官  陳宜屏
　　　　　　　　　　　　　　　　
中　　華　　民　　國　　111 　年　　6 　　月　　1 　　日

刑事妥速審判法第9條
除前條情形外，第二審法院維持第一審所為無罪判決，提起上訴
之理由，以下列事項為限：
一、判決所適用之法令牴觸憲法。
二、判決違背司法院解釋。
三、判決違背判例。
刑事訴訟法第377條至第379條、第393條第1款規定，於前項案件
之審理，不適用之。